【裁判字號】    95,交聲,31
【裁判日期】    950718
【裁判案由】    違反道路交通管理處罰條例聲明異議
【裁判全文】
臺灣新竹地方法院交通事件裁定        95年度交聲字第31號
移送機關即
原處分機關  交通部公路總局新竹區監理所桃園監理站
異  議  人  甲○○
上列異議人因違反道路交通管理處罰條例案件，對於交通部公路
總局新竹區監理所桃園監理站於中華民國94年7月20日、21日桃
監裁罰字第裁52-1A0000000、裁52-1A0000000、裁52-1A0000000
、裁52-1A0000000、裁52-1A0000000、裁52-1A0000000、裁52-1
A0000000、裁52-1A0000000、裁52-1A0000000、裁52-1A0000000
、裁52-1A0000000、裁52-1A0000000號所為之違反道路交通事件
裁決處分不服，向臺灣桃園地方法院聲明異議，經臺灣桃園地方
法院移轉管轄，本院裁定如下：
    主   文
原處分撤銷。
甲○○不罰。
    理   由
一、按汽車駕駛人停車時，在道路收費停車處所停車，不依規定
    繳費者，處新臺幣六百元以上一千二百元以下罰鍰，修正前
    道路交通管理處罰條例第56條第1項第11款定有明文，上開
    條文嗣後修正為，汽車駕駛人在道路收費停車處所停車，未
    依規定繳費，主管機關應書面通知駕駛人於七日內補繳，並
    收取必要之工本費用，逾期再不繳納，處新臺幣三百元罰鍰
    ，道路交通管理處罰條例第56條第1項第11款定有明文，並
    於民國94年2月5日經總統修正公佈，行政院於94年7月5日命
    令自94年9月1日施行。
二、次按95年2月5日施行之行政罰法第5條亦明文規定，行為後
    法律或自治條例有變更者，適用行政機關最初裁處時之法律
    或自治條例，但裁處前之法律或自治條例有利於受處罰者，
    適用最有利於受處罰者之規定，此即從新從輕原則。又所謂
    裁處，包括訴願、行政訴訟之決定或判決；又所謂裁處不以
    原處分機關之行為為限，凡在復查、訴願以迄行政訴訟中，
    尚未裁處確定之案件均有從新從輕原則之適用（最高行政法
    院89年9月13日89年度第1次庭長法官聯席會議決議參照）。
    是本件所適用之道路交通管理處罰條例第56條第1項第11款
    既已修正，依前述從新從輕之原則，應為新舊法之比較適用
    ，又經比較之結果，以修正後之新法較有利於異議人，應適
    用修正後道路交通管理處罰條例第56條第1項第11款之規定
    ，合先敘明。
三、本件原處分機關處分意旨略以：異議人即受處分人於91年5
    月12日至同年6月23日，確有將其所有之MDJ-397號機車停放
    於建成平面停車場，原舉發單位即臺北市停車管理處當時確
    已掣發繳費單，因異議人未於規定期限內繳費，原舉發單位
    即依修正前交通管理處罰條例第56條第1項第11款規定，逕
    行舉發異議人在道路收費停車處所停車不依規定繳費，而掣
    發臺北市政府交通交通管理事件通知單12張，前述之舉發違
    反道路交通管理事件通知單因投遞未果而公示送達，而異議
    人仍未於期限內繳納罰鍰，原處分機關遂於94年7月20日、
    21 日，依同法第56條第1項第11款之規定，各裁處異議人罰
    鍰新臺幣（下同）1200元。
四、本件聲明異議意旨略以：伊違規屬實，惟伊所有之MDJ-397
    號機車係放置於合法停車位內，依規定應連續停放收費，不
    應連續舉發處罰，該機車係異議人在學校放假時停放至收費
    停車格，該停車格亦無規定不得連續停放，裁處實有不當；
    且舉發案件依法應補寄補繳單，異議人均未收到等語。
五、再按逕行舉發者，應按已查明之資料填註車牌號碼、車輛種
    類、車主姓名或地址，並於通知單上方空白處加註逕行舉發
    之文字後，由舉發機關送達被通知人；又其屬逕行舉發者，
    其應到案之日期距舉發日為30日，違反道路交通管理事件行
    為人，未依規定自動繳納罰鍰，或未依規定到案聽候裁決，
    處罰機關應於2個月內依基準表逕行裁決之，違反道路交通
    管理事件統一裁罰基準及處理細則第11條第1項第3款、第14
    條後段、第44條第1項分別定有明文。故依前揭規定，舉發
    違反道路交通管理事件通知單應先由舉發機關送達受處分人
    ，受處分人復未自動繳納罰鍰或未到案聽候裁決，處罰機關
    始得依違反道路交通管理事件統一裁罰標準表逕行裁決之，
    倘舉發違反道路交通管理事件通知單未經合法送達受處分人
    ，處罰機關即逕行裁決，其裁決程序顯非合法。又處理違反
    道路交通管理事件，有關文書送達之程序，依行政程序法之
    規定；送達，於應受送達人之住居所、事務所或營業所為之
    ，對當事人送達，若應為送達處所不明者，行政機關得依申
    請，准為公示送達，當事人變更其達達處所，而不向行政機
    關陳明，致有前開情形，行政機關得依職權命為公示送達，
    違反道路交通管理事件統一裁罰基準及處理細則第5條，行
    政程序法第72條第1項前段、第78條第1項第1款、第3項分別
    定有明文，故舉發違反道路交通管理事件通知單，自應依上
    開規定送達受處分人始為合法。
六、查本案舉發機關並非於異議人違規當時當場舉發，而係事後
    以舉發通知單逕行舉發，舉發機關固認已於91年6、7月間，
    委託郵務單位送達至「桃園縣八德市○○路456號」，而上
    開舉發通知書經郵務單位投遞郵件未果，並為公示送達云云
    ，惟因異議人前已於89年12月2日遷居戶籍至「新竹縣竹北
    市○○街646巷19號」，有法務部戶役政連結作業系統查詢
    全戶戶籍資料、遷徙紀錄資料各乙紙附卷可按，尚無應受送
    達人處所不明之情，乃原舉發機關未查悉此情，將舉發違反
    道路交通管理事件通知單，仍依舊址投郵而未合法送達，復
    逕予公示送達等情，有臺北市政府交通局舉發違反道路交通
    管理事件通知單12紙、臺北市停車管理處公示送達舉發違反
    交通管理事件通知單應受送達人名冊乙份附卷可稽，此與上
    開公示送達要件亦有未符，則本案舉發通知單既未合法送達
    異議人，揆諸前揭規定及說明，原處分機關所為之前揭裁決
    即非合法。至原處分機關雖已將前揭裁決書送達異議人，惟
    舉發違反道路交通管理事件通知單既未經合法送達，則異議
    人顯無從自動繳納罰鍰或到案聽候裁決，原處分機關逕行裁
    決之期間亦無從起算，自不得以裁決書已合法送達為由，即
    認原處分機關前揭裁決合法，附此敘明。
七、綜上所述，原處分機關並未提出證據證明異議人已合法收受
    舉發違反道路交通管理事件通知單，而有不依規定繳費或自
    動繳納罰鍰、聽候裁決之情事，從而，原處分機關依道路交
    通管理處罰條例第56條第1項第款規定，裁決本案異議人處
    罰每件1,200元，共計12件，於法即有未合並非適法，本件
    異議為有理由，原處分應予撤銷，並諭知異議人不罰。
八、據上論斷，應依道路交通案件處理辦法第20條，裁定如主文
    。
中    華     民     國    95    年    7    月    18    日
                    臺灣新竹地方法院交通法庭
                        法  官  林惠君
如不服本裁定，應於裁定送達後五日內，向本院提出抗告狀。
以上正本證明與原本無異。
                        書記官  黃旭淑
中    華     民     國    95    年    7    月    18    日


司法院資訊處製作；財團法人民間司法改革基金會備份。
